臺灣高等法院刑事判決
109年度交上易字第283號
上  訴  人  臺灣新北地方檢察署檢察官
被      告  張修斌
上列上訴人因被告過失傷害案件，不服臺灣新北地方法院109年
度審交易字第192號，中華民國109年4月17日第一審判決（起訴
案號：臺灣新北地方檢察署108年度偵字第34333號），提起上訴
，本院判決如下：
    主  文
上訴駁回。
    事  實
一、張修斌於民國108年4月28日7時55分許，帶同自家寵物犬在
    新北市永和區環河西路2段堤外道路散步時，原應注意飼養
    寵物者，不可疏縱寵物在道路奔走，並防止所飼養動物無故
    侵害他人之身體，而當時天候晴朗、有日間自然光線、柏油
    路面乾燥、無缺陷亦無障礙物、視距良好，並無不能注意之
    情事，詎張修斌竟疏未注意及此，將寵物犬之繫繩解開後，
    未以適當方式掌控寵物犬之行向動作，適有林宜達騎乘自行
    車沿上開堤外道路往華中橋方向行駛，即因該寵物犬突往林
    宜達方向奔跑，使林宜達閃煞不及發生碰撞後人車倒地，因
    而受有手肘挫傷、左側手部挫傷、左腿大腿挫傷等傷害。
二、案經林宜達訴由新北市政府警察局永和分局報請臺灣新北地
    方檢察署檢察官偵查起訴。
    理  由
壹、證據能力部分：
一、本判決下引具傳聞性質之各項供述證據經本院於審判期日調
    查證據時提示並告以要旨後，未據當事人於言詞辯論終結前
    就證據能力部分有所異議（見本院卷第53至54頁、第86至87
    頁），本院復查無該等證據有違背法定程序取得或顯不可信
    之情狀，揆諸刑事訴訟法第159條之5規定，應均有證據能力
    。
二、至本件認定事實所引用之非供述證據，並無證據證明係公務
    員違背法定程序所取得，亦查無顯不可信或不得作為證據之
    情形，且經本院於審判期日依法進行證據之調查、辯論，亦
    應有證據能力。
貳、認定犯罪事實所憑之證據及理由：
一、前揭犯罪事實，業據被告張修斌於警詢、偵查、原審及本院
    均坦承不諱（見108年度偵字第34333號卷【下稱偵卷】第7
    至9頁、第11頁、第47至48頁、第52頁，原審卷第52頁、第5
    7至58頁，本院卷第52至53頁、第86頁），核與證人即告訴
    人林宜達於警詢及偵查中所指述之情節相符（見偵卷第13至
    15頁、第17頁、第48至49頁、第52頁），並有道路交通事故
    現場圖、道路交通事故調查報告表㈠、㈡、天主教永和耕莘醫
    院乙種診斷證明書各1份、現場及車損照片18幀、監視器錄
    影光碟片1片等件附卷可稽（見偵卷第19頁、第27至39頁、
    第52頁，原審卷第65至70頁及偵卷證物袋內），且經檢察官
    當庭勘驗監視器錄影畫面後製有勘驗筆錄在卷可參（見偵卷
    第52頁），足認被告前揭任意性自白與事實相符，堪以採信
    。
二、按任何人不得疏縱寵物在道路奔走，妨害交通；飼主應防止
    其所飼養動物無故侵害他人之生命、身體、自由或財產，道
    路交通安全規則第140條第7款及動物保護法第7條分別定有
    明文，是被告帶同寵物犬至道路行走時，自應以繩鍊牽引或
    以其他方式掌控犬隻之行向動作，以避免犬隻之突發動作造
    成其他用路人之危險。而依卷附道路交通事故調查報告表㈠
    及現場照片所示，事發當時天候晴朗、有日間自然光線、柏
    油路面乾燥、無缺陷亦無障礙物、視距良好，客觀上並無不
    能注意之情事，惟被告竟疏未注意及此，未以繩鍊牽引或其
    他妥適方式掌控所帶同犬隻之行向動作，使該寵物犬於路面
    奔跑，突然竄出，致騎乘自行車而來之告訴人閃煞不及後碰
    撞該寵物犬而人車倒地，被告具有過失甚明；又告訴人確因
    本起事故倒地受有上開傷害，業如前述，是被告之過失與告
    訴人所受傷害間，具有相當因果關係，亦堪認定。
三、綜上所述，本案事證明確，被告上開犯行，洵堪認定，應依
    法論科。
參、論罪部分：
一、按行為後法律有變更者，適用行為時之法律，但行為後之法
    律有利於行為人者，適用最有利於行為人之法律，刑法第2
    條第1項定有明文。查被告行為後，刑法第284條第1項過失
    傷害罪業於108年5月29日修正公布，並自同年月31日施行。
    修正前刑法第284條第1項原規定：「因過失傷害人者，處6
    月以下有期徒刑、拘役或5百元以下罰金；致重傷者，處1年
    以下有期徒刑、拘役或5百元以下罰金。」修正後刑法第284
    條第1項則規定：「因過失傷害人者，處1年以下有期徒刑、
    拘役或10萬元以下罰金；致重傷者，處3年以下有期徒刑、
    拘役或30萬元以下罰金。」經比較新舊法結果，修正後刑法
    第284條第1項過失傷害罪法定刑度已較修正前提高，即非較
    有利於被告，揆諸前揭說明，自應適用其行為時法即修正前
    刑法第284條第1項之規定。
二、核被告所為，係犯修正前刑法第284條第1項前段之過失傷害
    罪。
肆、維持原判決之理由：
一、原審法院同上認定，以被告本案所為事證明確，係犯修正前
    刑法第284條第1項前段之過失傷害罪，而依刑法第2條第1項
    前段、（修正前）刑法第284條第1項前段、第41條第1項前
    段、刑法施行法第1條之1等規定，並以行為人之責任為基礎
    ，審酌被告身為犬隻飼主，竟疏於妥善看顧，任由犬隻在提
    防道路上之奔跑，並因該犬隻無故竄出致告訴人受有上開傷
    勢，且迄今未能與告訴人達成和解或賠償所受之損害，本應
    有所非難，惟念及其犯後坦認犯行，又雖願意賠償告訴人，
    僅因雙方對賠償金額未能達成共識，以致雙方未能達成和解
    ，顯見被告已有悔意，兼衡其犯罪情節、過失程度、大學畢
    業之智識程度、小康之家庭經濟狀況、告訴人所受傷勢為外
    觀皮肉傷等一切情狀，量處拘役20日，並諭知如易科罰金之
    折算標準，認事用法均無違誤，量刑亦屬妥適，應予維持。
二、檢察官上訴意旨略以：被告本案犯行致告訴人於身體、精神
    等方面受害非輕，且依告訴人所提刑事聲請檢察官上訴狀所
    載，被告犯後態度不佳，除未聞問告訴人傷勢外，迄今亦無
    賠償之意願，就其犯行顯無悔意，原審對被告僅量處拘役20
    日，當屬過輕，未能使罰當其罪，而違背量刑之內部性界限
    ，有刑事訴訟法第378條判決不適用法則或適用不當之違背
    法令事由，爰請將原判決撤銷，更為適當合法之判決等語。
三、按關於刑之量定，係實體法上賦予法院得為自由裁量之事項
    ，倘其未有逾越法律所規定之範圍，或濫用其權限，即不得
    任意指摘為違法，最高法院75年台上字第7033號判例意旨可
    資參照。經查原審量刑時已依刑法第57條規定以行為人之責
    任為基礎，於理由內說明其審酌該條所列情狀後之量刑事由
    ，上訴意旨所指告訴人所受傷害程度及被告迄未與告訴人達
    成和解、賠償損失等節，皆已為原審於科刑時考量在內，以
    被告之過失程度、犯後態度及告訴人所受傷勢程度等情觀之
    ，原審量刑並未逾越法定裁量範圍，亦無明顯違反罪刑相當
    原則之濫用權限情形，難認有何量刑過輕之處。況本件被告
    與告訴人無法達成和解之部分原因，是雙方對於自行車體部
    分究係應以原物修復或更換新品方式賠償有所歧異，業據被
    告與告訴代理人於本院陳述甚詳，此須待雙方循民事途徑解
    決，尚難以此認被告毫無賠償誠意，無從憑此遽認原審量刑
    過輕，而指摘原判決不當。準此，本件檢察官上訴意旨為無
    理由，應予駁回。
據上論斷，應依刑事訴訟法第368條，判決如主文。
本案經檢察官謝志明到庭執行職務。
中　　華　　民　　國　　109 　年　　11　　月　　17　　日
                  刑事第二十庭  審判長法　官  王復生
                                      法　官  遲中慧
                                      法　官  張紹省
以上正本證明與原本無異。
不得上訴。
                                      書記官  莫佳樺
中　　華　　民　　國　　109 　年　　11　　月　　18　　日
附錄：本案論罪科刑法條全文
修正前中華民國刑法第284條
因過失傷害人者，處6月以下有期徒刑、拘役或5百元以下罰金，
致重傷者，處1年以下有期徒刑、拘役或5百元以下罰金。
從事業務之人，因業務上之過失傷害人者，處1年以下有期徒刑
、拘役或1千元以下罰金，致重傷者，處3年以下有期徒刑、拘役
或2千元以下罰金。